臺灣高雄地方法院刑事判決　　　　　　　　　　　　　　九十四年度交訴字第二號
　　公　訴　人　臺灣高雄地方法院檢察署檢察官
　　被　　　告　甲○○　男　三.
右列被告因公共危險等案件，經檢察官提起公訴（九十三年度偵字第一一七二六號）
，本院判決如左：
    主  文
甲○○服用酒類，不能安全駕駛動力交通工具而駕駛，處有期徒刑參月；又駕駛動力
交通工具肇事，致人受傷而逃逸，處有期徒刑捌月。應執行有期徒刑拾月，緩刑參年
。
被訴過失傷害部分公訴不受理。
    事  實
一、甲○○考領有適當之駕駛執照，明知服用酒類及其他相類之物足以造成不能安全
    駕駛動力交通工具之危險，仍於民國九十三年五月二十三日十二時十分許，在屏
    東縣內埔鄉某處飲用啤酒八瓶後，於其飲酒後視覺及行為反應能力降低，已不能
    安全駕駛動力交通工具之情形下，仍貿然於飲酒後之同日十六時許，駕駛車牌號
    碼ＹＱ─八二九一號自小客車，往高雄縣仁武鄉方向由南向北行駛，於同日十九
    時三十五分許，行經仁武鄉○○路灣內農會前時，原應注意車前狀況，並隨時採
    取必要之安全措施，以避免危險之發生，而依當時情況，天候雨，雖係夜間但有
    照明，路面柏油、濕潤、無缺陷，無障礙物，視距良好，並無不能注意之情事，
    竟因酒醉及疏於注意，導致車頭前方撞及乙○○所騎乘、同向行駛之車牌號碼Ａ
    ＯＱ─二二三號之重機車，致乙○○人車倒地，受有硬腦膜下腔出血之傷害（過
    失傷害部分業據乙○○於本院進行準備程序時撤回告訴）。甲○○於明知肇事致
    乙○○受傷之情況下，竟未停車以採取任何必要救護之安全措施，亦未報警處理
    或主動告知個人身分資料，反另基於肇事逃逸之犯意，旋即駕車逃逸。嗣經在場
    目擊之民眾陳俊宏聯絡救護車將乙○○送醫救治，並記下甲○○所駕駛之自用小
    客車之車牌號碼，迅向警方報案處理，為警循線查悉上開自用小客車為甲○○所
    駕駛，並於同日二十二時四十四分許測得甲○○呼氣時酒精濃度達零點七０毫克
    ，因而查獲上情。
二、案經乙○○訴由高雄縣政府警察局仁武分局移送臺灣高雄地方法院檢察署檢察官
    偵查起訴。
    理  由
壹、有罪部分：
一、訊據被告甲○○對於右揭時、地酒醉駕車致被害人乙○○受傷，並肇事逃逸之犯
    罪事實，均坦承不諱，核與被害人指述之情節相符，復與目繫證人陳俊宏於警詢
    及偵查中之證述一致，尚無矛盾或不合常理之處；而被害人確係因本件車禍致受
    有前揭傷害之事實，亦有診斷證明書乙紙附卷為憑。此外，並有舉發違反道路交
    通管理事件通知單、道路交通事故調查報告表、道路交通事故現場圖、酒精測試
    紀錄表、及現場相片附卷可證。本院復審酌：
    (一)按汽車行駛時，駕駛人應注意車前狀況，並隨時採取必要之安全措施，道路交
      通安全規則第九十四條第三項定有明文。被告既考領有普通小型車之駕駛執照
      ，有公路監理電子閘門證號查詢汽車駕駛人結果乙份在卷可考，此應為被告所
      應注意並能注意之義務。而肇事當時天候雨，雖係夜間但有照明，路面柏油、
      濕潤、無缺陷，無障礙物，視距良好，有道路交通事故調查報告表(一)影本一份
      在卷足據，足見被告應無不能注意之情事，然被告竟疏於注意，於右揭時、地
      駕駛前開自用小客車，未注意車前狀況，隨時採取必要之安全措施，致與被害
      人騎乘之前揭機車發生碰撞，被害人因而受有傷害，故被告具有過失，已甚明
      顯。被告就本件車禍之發生確有過失行為，且其過失行為確使被害人因而受有
      上開傷害，被告之過失行為與被害人之受傷結果間，亦具有相當因果關係無疑
      。
    (二)按刑法第一百八十五條之三規定所謂「不能安全駕駛」，係抽象危險犯，並不
      以發生具體危險為必要，對於呼氣酒精濃度已達每公升零點五五毫克（○．五
      五ＭＧ＼Ｌ）以上，肇事率為一般正常人之十倍，認為已達不能安全駕車之標
      準，此業經法務部八十八年五月十八日以法八八檢字第○○一六六九號函告週
      知，應為絕對不能安全駕駛動力交通工具。且依醫學文獻所知，酒精對人體造
      成之影響，於呼氣時酒精濃度達每公升零點二五毫克（約合體內血液中酒精濃
      度五○ＭＧ＼ＤＬ或零點零五％）即會輕度中毒，造成輕度協調功能降低；呼
      氣酒精濃度達每公升零點五毫克時（約合體內血液中酒精濃度一○○ＭＧ＼Ｄ
      Ｌ或零點一％）屬輕到中度中毒症狀，出現反應較慢、感覺減低、影響駕駛之
      狀況；呼氣酒精濃度達每公升零點七五毫克時（約合體內血液中酒精濃度一五
      ○ＭＧ＼ＤＬ或零點一％），出現思考改變、個性行為改變之狀況，此經行政
      院國軍退除役官兵輔導委員會台北榮民總醫院以八十八年八月五日（八八）北
      總內字第二六八六八號函示明確。而使用酒精後對於身體之影響，與駕駛能力
      有關者包括︰(1)對移動景物之追蹤能力。(2)眼睛經強光照射後之恢復視力之能
      力。(3)監視四周之注意能力。惟許多飲酒者於飲酒後，因無可自覺之生理反應
      ，以致腦部缺損而仍不自知，故照常開車，此即眾多酒後駕車肇事之主因之一
      。而被告為警測得其呼氣中酒精濃度達每公升零點七０毫克，且其於警方查獲
      時，為警觀察認有多話、泥醉等情，有上開觀察測試紀錄表乙紙附卷可佐。故
      被告於肇事約三個小時之後所測得之呼氣酒精濃度仍高達每公升零點七０毫克
     ，理論上而言，不僅肇事率為正常人之十倍，且已屬輕到中度中毒症狀，視覺
     及反應能力均有降低，駕駛狀況亦受影響，是否能安全駕駛，自非無疑；復衡
     以本件被告飲酒後駕車，因未注意車前狀況而撞及被害人所騎乘之機車，更益
     徵被告於飲用酒類後，其控制與反應能力均受影響，實已達不能安全駕駛之地
     步無訛。
   (三)綜上各項證據以觀，足認被告確有酒後不能安全駕駛而駕駛之行為，且因駕駛
     前揭自小客車而過失傷害被害人，並於肇事後迅即逃逸甚明。是本件事證已臻
     明確，被告之犯行應堪認定。
二、核被告所為係犯刑法第一百八十五條之三、第一百八十五條之四之公共危險罪。
    所犯服用酒類不能安全駕駛及肇事逃逸二罪間，犯意各別，罪名不同，行為互殊
    ，應予分論併罰。爰審酌被告前因酒後駕車之公共危險案件，經本院判處罰金九
    千元確定，並於九十二年五月二十二日執行完畢，仍不知悔改，罔顧交通安全，
    於服用酒類後，已達不能安全駕駛之狀態下，猶駕車上路對於自身及其他使用道
    路之公眾均具有高度之危險性，並肇致事故，且肇事後亦未留在現場協助救護，
    反逃離現場，違背駕車肇事後應對於被害人即時救護之法義務及道德感情，被告
    所為自應受有相當程度之刑事非難；惟被告除前開公共危險案件外，別無其他前
    科紀錄，此有臺灣高等法院被告全國前案紀錄表乙份在卷可按，素行並非不良，
    而其於犯後尚能坦承犯行，事後亦與被害人達成和解，於本院進行準備程序時當
    庭向被害人表示歉意，被害人則以言詞撤回本件過失傷害告訴，有該準備程序筆
    錄可佐（見本院卷第十五頁），被告顯已盡力彌補其所造成之損害等一切情狀，
    酌情分別量處如主文所示之刑，並定其應執行之刑，以資懲儆。再者，被告前未
    曾受任何有期徒刑以上刑之宣告，已如前述，其經此偵、審程序之教訓後，當知
    所警惕，且其復與被害人達成和解，被害人亦不再追究，當無須遽予執行刑罰，
    本院認尚無逕對被告施以自由刑之必要，自可先賦予被告非在監之適當社會處遇
    ，以期其能有效回歸社會。故上開對被告宣告之刑，以暫不執行為適當，爰另諭
    知緩刑三年，以啟自新。
貳、不受理部分：
一、公訴意旨另認被告過失傷害被害人之行為，尚涉有刑法第二百八十四條第一項前
    段過失傷害罪嫌等語。
二、按「告訴乃論之罪，告訴人於第一審辯論終結前，得撤回其告訴」、「告訴經撤
    回者，法院應諭知不受理之判決」，刑事訴訟法第二百三十八條第一項、第三百
    零三條第三款分別定有明文。
三、經查，本件被告因前揭過失傷害案件，經檢察官提起公訴，認被告係犯刑法第二
    百八十四條第一項前段之過失傷害罪，依同法第二百八十七條前段之規定，須告
    訴乃論。茲據告訴人即被害人乙○○於本院進行準備程序時言詞撤回其告訴，揆
    諸前開法律規定，爰諭知不受理之判決。
據上論斷，應依刑事訴訟法第二百九十九條第一項前段、第三百零三條第三款，刑法
第一百八十五條之三、第一百八十五條之四、第五十一條第五款、第七十四條第一款
，判決如主文。
本案經檢察官丙○○到庭執行職務。
中　　　華　　　民　　　國　　九十四　　年　　　三　　　月　　 十七 　　日
                                臺灣高雄地方法院交通法庭
                                    審判長法  官  簡志瑩
                                          法  官  呂憲雄
                                          法  官  楊佩蓉
右正本證明與原本無異。
如不服本判決，應於收受送達後十日內向本院提出上訴書狀。
　　　　　　　　　　　　　　　　　　　　　書記官  翁淑珮
中　　　華　　　民　　　國　　九十四　　年　　　三　　　月　　 十七 　　日
附錄本案論罪科刑法條全文：
刑法第一百八十五條之三
服用毒品、麻醉藥品、酒類或其他相類之物，不能安全駕駛動力交通工具而駕駛者，
處一年以下有期徒刑、拘役或三萬元以下罰金。
刑法第一百八十五條之四
駕駛動力交通工具肇事，致人死傷而逃逸者，處六月以上五年以下有期徒刑。
